【裁判字號】    99,裁,3160
【裁判日期】    991216
【裁判案由】    重新審理
【裁判全文】
最  高  行  政  法  院  裁  定
                                      99年度裁字第3160號
抗  告  人  蔡林青即林青茶園
上列抗告人因與相對人財政部基隆關稅局間重新審理事件，對於
中華民國99年6月17日臺北高等行政法院99年度聲重再字第1號裁
定，提起抗告，本院裁定如下︰
    主  文
抗告駁回。
抗告訴訟費用由抗告人負擔。
    理  由
一、按抗告法院認抗告為不合法或無理由者，應為駁回抗告之裁
    定。次按聲請再審應於30日之不變期間內提起。前項期間自
    裁定確定時起算，裁定於送達前確定者，自送達時起算；其
    再審之理由發生或知悉在後者，均自知悉時起算，行政訴訟
    法第283條準用第第276條第1項及第2項定有明文。倘抗告人
    主張再審之理由發生或其知悉在後者，依同法第283條準用
    第277條第1項第4款之規定，應就此利己事實負舉證責任。
二、本件原裁定以：抗告人不服原審98年度聲重字第3號裁定，
    對之提起抗告，經本院99年度裁字第351號裁定駁回確定，
    而該裁定已於民國99年3月1日送達抗告人，抗告人於99年4
    月26日對原審98年度聲重字第3號裁定聲請再審，自本院上
    開裁定送達時起算，已逾30日之不變期間，復未就各項再審
    事由釋明其遵守不變期間之證據，與法定程序要件即有未合
    。次按重新審理分二階段，第一階段係關於重新審理聲請准
    否之審理（即程序合法與否之審理），如經行政法院認其聲
    請為有理由，而裁定命重新審理時，始進行第二階段之本案
    審理。又對於已確定之裁定聲請再審，以該裁定自身具有法
    定之再審原因為限，若對其他裁判有所指摘，資為聲請再審
    之理由，即不得謂為合法。抗告人之主張，無非就原審98年
    度訴字第981號判決認定事實之職權行使加以指摘，至於原
    審98年度聲重字第3號裁定（即重新審理第一階段之否准聲
    請裁定）究有何合於再審事由之事實，則未據抗告人為具體
    主張並釋明，是抗告人再審之聲請，自有未合。又查原審98
    年度聲重字第3號裁定係以原審98年度訴字第981號確定判決
    主文係駁回原告之訴（亦即維持原處分、復查及訴願決定）
    ，並無撤銷或變更原處分或決定之情形，進而認抗告人之聲
    請重新審理與行政訴訟法第284條所定之要件不符，所請不
    合法予以駁回，是抗告人之重新審理聲請第一階段審理即因
    程序不合法遭駁回，並未進行第二階段之本案審理，該裁定
    既未援引兩造針對第二階段之本案實體原因事實所提證物以
    為裁判基礎，其結果亦不因兩造所提上開證物而異其結論，
    亦即上開證物並不足以影響裁判，縱經斟酌亦無從受較有利
    益之裁判，乃予以駁回。
三、抗告意旨略謂：抗告人所進口之普洱茶，係依中國大陸普洱
    茶之國家標準製成，有OCIA TRANSACTION CERTIFICATE之普
    洱茶認證書為證，若相對人無法舉證否認其不實，依民事訴
    訟法第356條規定，該外國公文書應推定為真正。原裁定認
    行政訴訟法第284條中之撤銷或變更，係指「未撤銷或未變
    更」，而非「應撤銷而不撤銷」，惟是否有顯然錯誤應依客
    觀資料認定之，原裁定未審酌抗告人所提出之上開證據資料
    ，具有行政訴訟法第273條第1項第1款、第2款、第5款、第1
    3款等再審事由，駁回抗告人再審之聲請，即有違誤等語。
四、查抗告人以其為權利受損害之第三人，對於原審98年度訴字
    第981號確定判決聲請重新審理，經原審98年度聲重字第3號
    裁定予以駁回，抗告人不服，提起抗告，復經本院以99年度
    裁字第351號裁定駁回確定。抗告人係於99年3月1日收受本
    院99年度裁字第351號裁定，本件再審之不變期間，應自前
    揭裁定送達之翌日即99年3月2日起算，無庸扣除在途期間，
    迄至99年3月31日（星期三）止，即告屆滿。抗告人遲至99
    年4月26日始聲請再審，顯已逾期，抗告人復未就各項再審
    事由釋明其遵守不變期間之證據，依上開規定及說明，其再
    審聲請自非合法，原裁定以其聲請再審不合法予以駁回，即
    無不合，抗告意旨對原裁定以其提起再審之訴已經逾期而予
    以駁回，究有如何違誤，並無具體之指摘，其抗告難認有理
    由，應予駁回。
五、據上論結，本件抗告為無理由。依行政訴訟法第104條、民
    事訴訟法第95條、第78條，裁定如主文。
中    華    民    國    99    年    12    月    16    日
                    最高行政法院第一庭
                        審判長法官  鍾  耀  光
                              法官  吳  慧  娟
                              法官  黃  淑  玲
                              法官  鄭  小  康
                              法官  林  樹  埔

以  上  正  本  證  明  與  原  本  無  異
中    華    民    國    99    年    12    月    16    日
                              書記官  王  史  民

司法院資訊處製作；財團法人民間司法改革基金會備份。
